【裁判字號】    88,訴,2134
【裁判日期】    890401
【裁判案由】    偽造文書
【裁判全文】
臺灣高雄地方法院刑事判決                        八十八年度訴字第二一三四號
    公  訴  人  臺灣高雄地方法院檢察署檢察官
    被      告  丙○○
    選任辯護人  張義棟
右列被告因偽造文書案件，經檢察官提起公訴（八十八年度偵字第一二二八六號），
本院判決如左：
    主  文
丙○○行使偽造私文書，足以生損害於他人，處有期徒刑貳月。
民國捌拾年拾壹月參拾日，買賣價金為伍仟陸佰肆拾玖萬壹仟捌佰柒拾伍元之土地買
賣契約書內，偽造之「乙○○」印文計拾貳枚及簽名計貳枚均沒收。
    事  實
一、丙○○明知於民國八十年十一月三十日，向乙○○購買之座落於屏東縣東港鎮○
    街段第三三五－一六九地號、第三三五－一七○地號、第三三五－一七一地號、
    第三三五－一七二地號、第三五九－六地號、第三五九－二四地號、第三五九－
    二五地號、第三五九－二六地號、第六○三地號、第六○三－二地號、第六○三
    －三地號、第六○三－四地號等土地，係以新台幣（下同）四千一百八十餘萬元
    價格購買，雙方並已簽訂買賣契約交易完成，詎竟為向位於高雄市○○○路二三
    ○號之中國農民銀行高雄分行貸得較高借款，未經乙○○同意，擅自於同日，在
    高雄縣鳳山市某刻印店，利用某不詳真實姓名且不知情之成年老闆，偽造「乙○
    ○」印章一枚，自行再製作一份同以上開土地為標的，買賣價金為五千六百四十
    九萬一千八百七十五元之土地買賣契約書，並加蓋前開偽造「乙○○」印章之印
    文及冒用「乙○○」名義之簽名於該土地買賣契約書後，於八十一年二月十一日
    ，持以向上開中國農民銀行高雄分行申請抵押貸款及工程融資借款，足以生損害
    於乙○○及中國農民銀行高雄分行核貸資料管理之正確性，嗣經該行經過自行鑑
    價並辦理設定最高限額抵押權六千萬元後，核可允貸五千萬元（土地部分貸款四
    千萬元，工程融資部分貸款一千萬元，合計五千萬元）。
二、案經法務部調查局台北市調查處移送台灣台北地方法院檢察署偵辦，再經該署呈
    請高等法院檢察署令轉台灣高雄地方法院檢察署檢察官偵查起訴。
    理  由
一、訊據被告丙○○固不諱言有於右揭時、地，原以四千一百八十餘萬元價格，向乙
    ○○購買座落於屏東縣東港鎮○街段第三三五－一六九地號、第三三五－一七○
    地號、第三三五－一七一地號、第三三五－一七二地號、第三五九－六地號、第
    三五九－二四地號、第三五九－二五地號、第三五九－二六地號、第六○三地號
    、第六○三－二地號、第六○三－三地號、第六○三－四地號等土地，並使某不
    知情之刻印店老闆刻製「乙○○」印章，蓋用於另行製作之以上開土地為標的，
    買賣價金為五千六百四十九萬一千八百七十五元之土地買賣契約書，並冒簽「乙
    ○○」之簽名於該土地買賣契約書後，於八十一年二月十一日，持以向上開中國
    農民銀行高雄分行申請抵押貸款等事實，惟矢口否認有何行使偽造私文書之犯行
    ，辯稱：伊於購買上開土地之初，即經乙○○同意另行製作一份買賣價金較高之
    買賣契約書，以便向上開銀行申請核貸較高之借款，乙○○因現為農會公務員身
    分，惟恐承認上情，遭受刑事訴追才不敢承認云云。經查：
（一）被告於原以四千一百八十餘萬元價格，向乙○○購買上開各土地，並使某不知
      情之刻印店老闆刻製「乙○○」印章，蓋用及冒簽「乙○○」署名於另行製作
      之買賣契約書等事實，業據被告及證人乙○○於偵查及本院審理時同陳在卷，
      並有買賣價金為五千六百四十九萬一千八百七十五元之土地買賣契約書（內含
      蓋用偽造「乙○○」印章之印文及簽名）一份在卷可按（見法務部調查局八十
      三年八月十五日訊問筆錄附件），而被告復持該土地買賣契約書向中國農民銀
      行高雄分行申請土地抵押貸款及工程融資借款，經該銀行受理，依土地位置、
      市場供需及價格查訪等考量因素，自行評估鑑價後，土地部分核貸四千萬，工
      程融資部分核貸一千萬元之事實，則有證人即中國農民銀行高雄分行業務承辦
      人蔡雅智、鄭崑兆於本院審理時結證證述綦詳，並有該行徵信核貸資料（含債
      務清償證明、借款申請書、徵信調查報告、訪問客戶報告表、授信審核表等）
      一份附卷可參，顯見被告此部分自白與事實相符。
（二）被告未經證人乙○○同意，而擅以其名義偽刻印章，蓋用印文及簽名於買賣契
      約書等節，業據證人乙○○於調查局訊問、檢察官偵查及本院審理時一再陳以
      ：被告購買土地時，僅告知要向銀行貸款，並未要求授權以另行製作買賣契約
      書等語，且本院依被告聲請訊問證人甲○○，其亦結證稱：買賣當時被告只有
      說到要去貸款，但是否要將貸款金額在契約書中提高，當時其都要被告直接與
      乙○○談，但他們談什麼則不清楚等語，質諸前開證人蔡雅智、鄭崑兆於本院
      審理時另結證稱：被告該抵押借款申請，主要係考量土地座落位置、市場需求
      及實際訪查價格等因素，並不以申請書上所寫之價格為依據等語，並酌以乙○
      ○於國中畢業後，即任職於屏東縣東港鎮農會迄今，現職為信用部職員，依常
      理對於土地抵押貸款申請多有所悉，且其於本院審理時亦結證稱：據其所知土
      地抵押貸款申請並不需要低價高報，而當時所售價格雖較低於市價，但絕未低
      於公告地價等語，互核以觀，苟若被告是時曾明確向乙○○告知，要另行製作
      買賣契約書以低價高報等節，則乙○○依其工作職場所知，必會向被告陳以抵
      押貸款徵信項目無庸慮及買賣價格，被告自無需大費周章，再行製作買賣契約
      書等情。從而，系爭低價高報之買賣契約書，應係被告未經告知乙○○情況下
      ，擅行製作所得，被告上開所辯，顯係事後卸責之詞，無足採信。本件事證明
      確，被告右揭犯行洵堪認定，應依法論科。
二、被告丙○○，先偽造「乙○○」印章，進而蓋用並冒簽「乙○○」署名於買賣契
    約書，持以向中國農民銀行高雄分行行使，足以生損害於乙○○及該銀行核貸資
    料管理之正確性（核貸金額並無陷於錯誤情事），所為核係犯刑法第二百十六條
    、第二百十條之行使偽造私文書罪。另其於高雄縣鳳山市附近某刻印店，利用某
    不知真實姓名之成年老闆，偽刻「乙○○」之印章一枚行為，係間接正犯，且為
    偽造上開土地買賣契約書之階段行為，而其於前開買賣契約書上蓋用偽造之印文
    及簽名行為，則屬偽造私文書行為之一部，偽造私文書之低度行為復為行使之高
    度行為所吸收，均不另論罪。爰審酌被告為圖貸款便利，竟擅偽造私文書，危害
    乙○○及銀行核貸資料管理之正確性，且犯後僅坦承部分犯行，惟念其態度良好
    ，深表悔意且所為無非冀圖申辦貸款便利及貸款後均如期付清借款等一切情狀，
    爰酌情量處如主文所示之刑。前開八十年十一月三十日，買賣價金為五千六百四
    十九萬一千八百七十五元之土地買賣契約書內，偽造之「乙○○」印文計十二枚
    及簽名計二枚，應依同法第二百十九條規定，不問屬於犯人與否，沒收之。另前
    開買賣約書（扣除主文諭知沒收偽造印文及簽名部分），雖係被告供犯罪所用之
    物，然業經被告提供交付中國農民銀行高雄分行充為核辦抵押權資料，性質上為
    被告轉讓所有權予該銀行，非被告所有，而偽造「乙○○」之印章一枚，並未扣
    案，且被告於本院審理時亦自承時間過於久遠，幾經搬家早已滅失不知去向，未
    免執行困難，均不另宣告沒收，併予敘明。
據上論斷，應依刑事訴訟法第二百九十九條第一項前段、刑法第二百十六條、第二百
十條、第二百十九條，判決如主文。
本案經檢察官朱秋菊到庭執行職務。
中    華    民    國    八十九    年      四      月        一          日
                                  臺灣高雄地方法院刑事第一庭
                                      法  官    邱基峻
右正本證明與原本無異。
如不服本判決，應於判決送達後十日內，向本院提出上訴狀。
                                      書記官    王美玲
中    華    民    國    八十九    年      四      月        一        日


司法院資訊處製作；財團法人民間司法改革基金會備份。
